【裁判字號】    99,聲判,57
【裁判日期】    990625
【裁判案由】    聲請交付審判
【裁判全文】
臺灣臺北地方法院刑事裁定              99年度聲判字第57號
聲  請  人  甲○○
被      告  乙○○
代  理  人  孫治平律師
上列聲請人因被告涉犯詐欺案件，不服臺灣高等法院檢察署中華
民國99年2月9日99年度上聲議字第1240號駁回聲請再議之處分（
原不起訴處分案號：臺灣臺北地方法院檢察署98年度偵字第2335
5 號），聲請交付審判，本院裁定如下：
    主  文
聲請駁回。
    理  由
一、按告訴人不服上級法院檢察署檢察長或檢察總長認再議為無
    理由而駁回之處分者，得於接受處分書後10日內委任律師提
    出理由狀，向該管第一審法院聲請交付審判；又法院認為交
    付審判之聲請不合法或無理由者，應駁回之。刑事訴訟法第
    258條之1第1項、第258條之3第2項前段，分別定有明文。
二、聲請交付審判意旨略以：(一)所謂「權利車」，係原車主於購
    車時曾向銀行貸款，因此該車均會辦理附條件買賣或動產抵
    押，因上開原因，於分期付款尚未償還前，汽車之所有權仍
    屬銀行，或仍存在動產抵押權，但汽車仍由借款人持有並使
    用中，使用人如因急需用錢，則將該車交付當鋪質借，如使
    用人未能按時償還當鋪本息，當鋪便會將車輛取走，並加以
    變賣，但礙於車輛之所有權仍屬銀行，無法過戶，又恐銀行
    之追索，造成購買車輛之人無端之損失，通常均另購一即將
    報廢之車輛，以便取得該車牌，並將車牌懸掛於上開所有權
    仍屬銀行之汽車上，以規避銀行之追索，此即為權利車，試
    想何種人會在何種情形下購買此種汽車？正常情形下，只有
    愛貪便宜者，會在車價顯然大幅低於市場價格之情形下購買
    該車。從上述權利車之特性可知，只要知道系爭汽車之同款
    、同年份正常車輛之市價多少，同款同年份之權利車在市場
    之價值多少，再比對本件系爭汽車以新台幣（下同）120 萬
    元成交之價值，即可判斷告訴人甲○○到底有無遭詐騙，如
    果告訴人所購買系爭汽車120 萬元與同款同年份之正常車輛
    相當，即表示告訴人確遭詐騙，因為沒有人會以同樣之價錢
    買一部隨時可能遭銀行取回之具有高風險之汽車。雖然告訴
    人於偵查中已將系爭之同款汽車二手車行情等資料提供給檢
    察官參酌，足以證明告訴人購買系爭汽車之價值，已與正常
    車之市價相當，但無論地檢署或高檢署之處分書，對此均隻
    字未提；(二)且原檢察官一再引用證人王昭琦所為於告訴人看
    車當時已對告訴人詳細解說系爭車輛係屬權利車，及如何使
    用權利車等證述，作為認定有利於被告之依據。惟證人王昭
    琦本身從事權利車之買賣，其合法性即有爭議，另王昭琦一
    旦據實陳述，將面臨告訴人要求退車還款之窘境，復王昭琦
    與被告係多年好友，二人共同向告訴人銷售系爭權利車，共
    同朋分利益，焉能期待王昭琦據實陳述；且如告訴人看車之
    當下，王昭琦即據實告知係權利車，告訴人豈有仍欲購買該
    車之理，因此檢察官之判斷顯已違反經驗法則。至高檢署之
    處分意旨提及「如告訴人事先不知為權利車，為何不拒絕交
    車，反將行照、車籍資料交被告辦理過戶，並遲至同年7 月
    19日始發簡訊要求被告處理」等情，更使告訴人觀之深感無
    奈，蓋告訴人於偵查中一再強調，告訴人於交車當時即表達
    無法接受權利車，且欲退車還錢，告訴人若不將行照及車籍
    資料交付被告，如何辦理退車？如何要求還錢？此理所當然
    之行為，竟成為高檢署將再議處分駁回之理由。復因被告將
    系爭車輛取走後遲遲沒有進一步消息，乃於同年7 月19日以
    簡訊催促被告儘速解決，且告訴人因欲退車，而始終未將偉
    款20萬元交付被告，此亦為被告何以簡訊要求告訴人再交付
    26萬元（20萬元為尾款，6 萬元為購買車牌費）始欲處理該
    車之原因，因此高檢署認定再議駁回之理由，實難令人甘服
    ；(三)告訴人於日前查詢本應登記為告訴人名下之車號2850-V
    K號汽車之異動狀況，竟發現於民國98年7月20日即已過戶至
    被告名下，被告於告訴人決定買車之前即佯稱已先行代告訴
    人支付購車款120 萬元（證人王昭琦證稱於交車後才付尾款
    ，且告訴人輾轉得知被告僅給付王昭琦50萬元），之後又要
    求給付買車牌之費用6萬元（證人王昭琦證稱車牌費僅4萬元
    ），告訴人表示不願接受權利車欲退還系爭車輛時，被告允
    諾處理並要求將相關證件交付，現該2850-VK 號汽車竟已過
    戶至被告名下，系爭汽車現應仍由被告使用中，告訴人平白
    損失100 萬元，被告憑空獲得汽車一部及50萬元，被告之行
    為非詐欺，又該如何稱之，茲依刑事訴訟法第258條之1規定
    聲請交付審判等語。
三、本件聲請人雖以前揭理由認被告涉犯詐欺罪嫌，而向本院聲
    請交付審判。惟按犯罪事實應依證據認定之，無證據不得認
    定犯罪事實，刑事訴訟法第154條第2項定有明文；又按告訴
    人之告訴，係以使被告受刑事訴追為目的，是其陳述是否與
    事實相符，仍應調查其他證據以資審認；而犯罪事實之認定
    ，應憑證據，如未能發現相當證據，或證據不足以證明，自
    不能以推測或擬制之方法，以為裁判基礎；另認定不利於被
    告之事實，須依積極證據，苟積極證據不足為不利於被告事
    實之認定時，即應為有利於被告之認定，更不必有何有利之
    證據（最高法院52年台上字第1300號、40年台上字第86號及
    30年上字第816 號判例意旨足資參照）。再者，刑事訴訟法
    第258條之1規定告訴人得向法院聲請交付審判，係新增對於
    「檢察官不起訴或緩起訴裁量權」制衡之一種外部監督機制
    ，法院僅就檢察官所為不起訴或緩起訴之處分是否正確加以
    審查，以防止檢察機關濫權，依此立法精神，同法第258 條
    之3第3項規定法院審查聲請交付審判案件時「得為必要之調
    查」，其調查證據之範圍，自應以偵查中曾顯現之證據為限
    ，不得就告訴人新提出之證據再為調查，亦不得蒐集偵查卷
    以外之證據，否則將與刑事訴訟法第260 條之再行起訴規定
    ，混淆不清。是法院於審查交付審判之聲請有無理由時，除
    認為告訴人所指摘不利被告之事證未經檢察機關詳為調查或
    斟酌，或不起訴處分書所載理由違背經驗法則、論理法則或
    其他證據法則，否則不宜率予裁定交付審判（法院辦理刑事
    訴訟案件應行注意事項第134 項參照）；且法院裁定交付審
    判，即如同檢察官提起公訴，使案件進入審判程序，是法院
    裁定交付審判之前提，必須偵查卷內所存證據已符合刑事訴
    訟法第251條第1項規定「足認被告有犯罪嫌疑」檢察官應提
    起公訴之情形，亦即該案件已跨越起訴門檻，若需再為起訴
    審查，則易生裁判矛盾並造成訴訟遲延。縱或法院對於檢察
    官所認定之基礎事實有不同判斷，但如案件仍須另行蒐證偵
    查始能判斷應否交付審判者，因交付審判審查制度並無如同
    再議救濟制度得為發回原檢察官續行偵查之設計，法院仍應
    依同法第258條之3 第2項前段規定，以聲請無理由裁定駁回
    。
四、被告乙○○固坦承有於98年6 月間引介聲請人即告訴人甲○
    ○購車，並收受告訴人所交付之100 萬元款項，惟堅決否認
    有何詐欺犯行，辯稱：出售上開車輛之中古車商王昭琦為當
    鋪業者，以從事流當車買賣為業，告訴人於前往該中古車商
    位於宜蘭縣住家看車當時，已清楚知悉上開車輛為權利車，
    並同意以120 萬元加以購買，因告訴人現款不夠，後來只匯
    款100 萬元與伊，伊為告訴人墊付剩餘車款及購買子車車牌
    等費用總計20餘萬元，嗣告訴人拿到車後開了一個多月，認
    為該車太大不方便使用，遂要求伊代為將該車出售，伊也答
    應為告訴人處理售車之事，然嗣後告訴人因故無法聯絡到伊
    ，竟對伊提起詐欺告訴，伊認為告訴人亦應將當初代墊之20
    餘萬元予以償還等語。經查：
  (一)被告於98年6 月間引介告訴人前往宜蘭縣員山鄉○○路王昭
    琦住處看車，數日後，告訴人向被告表示願意以120 萬元購
    買寶馬牌（BMW）X5型汽車1部（車身號碼：WBAFA11040LT61
    254號），並於98年6 月19日匯款100萬元（其餘20萬元車價
    由被告先行支付）至被告所有之中國信託商業銀行民生分行
    帳戶（帳號：000000000000號）內，被告旋於98年6 月22日
    將上開車輛（該車輛之登記車號為0818-NA 號，惟被告上開
    車輛時，該車係懸掛車號2850-VK號車牌）連同車號2850-VK
    號車籍資料（車號2850-VK號之登記車主已於98年6月22日過
    戶至告訴人名下）及車號0818-NA 號車牌交付給告訴人等情
    ，為被告所不爭執，核與證人即告訴人指證之情節相符，並
    有匯款委託書、上開車輛照片、車號2850-VK號、車號0818-
    NA號車籍資料在卷可稽。
  (二)證人王昭琦於檢察官訊問時證稱：（職業？）當鋪業，我是
    投資，在臺北市○○○路○ 段83號國豐當鋪；（當鋪是否賣
    流當車？）有；（是否認識被告乙○○、告訴人甲○○？）
    被告曾於今年年初來當鋪說要賣他的車，因而認識，告訴人
    我不認識；（被告是否曾於98年6 月間帶告訴人至你住處看
    過一台中古BMW 車？）有。他們到我宜蘭縣住處去看中古車
    ；（為何去看車？）他們想買車，他們先看一台賓士，後來
    買了BMW X5；（後來以多少錢將該車出售給被告他們？）約
    110或120萬元；（價金是匯給你嗎？）當天看完車約一個禮
    拜後，被告拿現金給我，被告先付一筆定金給我，由我去辦
    子車過戶，拿到子車車牌（2850- VK），等交車當天再把尾
    款付清；（當日看車時，有無與被告及告訴人講明是流當車
    ？）有。因他們原本是要看賓士，但在現場看到BMW 那台比
    較新，女生說比較喜歡BMW 那台，我有告知她這台車是我們
    當鋪的流當車，車況很好，不會有偽變造之問題，該女有問
    被告流當車要如何使用，被告請她直接問我，我告訴她再買
    一台同廠牌的車牌，來規避銀行取回之風險，但這有違反交
    通法規之風險，她還問我遇到警察臨檢時，要交哪個車牌的
    行照給警察檢查，我告訴她出示子車的行照，萬一警察發現
    子車行照與車身不符，你就直接告訴警察這是權利車，並將
    母車（0818- NA）之車籍資料出示給警察，告訴人又問這樣
    會怎樣，我說警察可能會開一張借用他牌之罰單，金額大約
    3,000 餘元；（當初他們去看車時，你有向告訴人介紹自己
    是作當鋪？）我沒特別介紹，不過現場停了10幾台汽車，我
    有告訴他現場這些車都是我們當鋪之流當車，不能辦過戶；
    （有無其他意見或陳述？）我記得告訴人有問我現場這些車
    能不能辦過戶，被告聽了就說你少神經了，賣這麼便宜，怎
    麼可能，後來告訴人就問被告要怎麼用流當車，被告就請告
    訴人直接問我，且我是當鋪業，我在賣權利車時，我都會明
    白告知客人，權利車不同於竊盜之AB車，只是礙於監理法規
    無法辦理過戶，因有積欠銀行貸款，故上路有被銀行取回之
    風險，也有被警察取締之風險等語（見98年12月2 日檢察官
    訊問筆錄），證人王昭琦與告訴人夙無嫌隙，又業經依法具
    結以擔保其據實陳證，自無甘冒日後遭追訴偽證之風險而故
    為不利於告訴人證詞之必要；且權利車原即隨時有遭銀行追
    回之風險，若王昭琦未於交易時明白告知客戶上開事實，則
    一旦客戶使用原母車車牌遭查獲，王昭琦日後不免遭客戶提
    起民事訴訟甚或刑事追訴之可能，王昭琦實無在交易時隱匿
    車輛權利情形之必要，是證人王昭琦上開所證，應屬實情而
    可以採信。又若如告訴人所指被告甚或王昭琦意圖詐欺而隱
    匿權利車之事實，被告於交車當時，豈會明白告知所交付之
    車輛為權利車，並將母車車牌及子車車籍資料交給告訴人，
    而讓告訴人得以即時揭發被告或王昭琦詐欺之犯行？至告訴
    人雖舉同廠牌、同型、同年份之中古車輛之交易價格，以證
    明告訴人於本案看車當時確實未經告知權利車之事實。惟中
    古車之交易價格，除與車輛廠牌、型號、年份等相關外，亦
    與車輛之車況，如平日保養情形、曾否發生重大事故等因素
    攸關，告訴人所舉二手汽車雜誌上刊載之交易價格（此有雜
    誌內頁影本在卷可考），僅有二筆，已難窺其全貌，縱然如
    上開二手汽車雜誌上刊載之交易價格（即153萬元、156萬元
    ），亦與本件交易價格120 萬元有高達30萬元以上之落差，
    告訴人既自承在匯款前查明車號0818-NA 號車輛並非贓車（
    見98年9 月24日檢察官訊問筆錄），以本件車輛交易價格不
    菲，告訴人應無未在事前查探同廠牌、同型號、同年份車輛
    中古行情價格之理，告訴人既與王昭琦無任何親誼，則告訴
    人得以遠低於市價之價格購得本件車輛，其內情自非單純，
    是告訴人陳稱其於匯款前並不知本案車輛係屬於權利車等語
    ，自非可採，告訴人明知為權利車而仍予以買受，自難謂被
    告有何隱匿交易重要事項之詐欺犯行可言。又王昭琦係以總
    價約110萬元或120萬元之價格出售本案車輛與告訴人，並已
    由被告付清價款等情，業為證人王昭琦證述甚明，告訴人亦
    自述僅匯款100 萬元與被告購買該車，足見其中之價款差額
    確係由被告所墊付，被告請求告訴人應償還當初購車時所代
    墊之車款及購買子車車牌等相關費用，核屬民事糾葛問題，
    難認有何施用詐術行為，自難以詐欺罪則相繩。
五、綜上所述，本件並無證據證明被告確有隱匿交易重要事項（
    即車輛為權利車之事實）之詐欺取財犯行，聲請人雖執首揭
    理由認被告涉有詐欺取財罪嫌，而向本院聲請交付審判，惟
    就全案卷證資料觀之，並未發現有何其他積極之證據足以證
    明被告確有聲請人所指述之犯行，原不起訴處分就聲請人於
    偵查中所提出之告訴理由及證據予以斟酌後，以被告犯罪嫌
    疑不足為不起訴處分，聲請人提起再議，經臺灣高等法院檢
    察署敘明法律上之理由予以指駁，而駁回再議之聲請，並無
    不合，其所載證據取捨及事實認定之理由，並無違背經驗法
    則與論理法則之情事，聲請交付審判意旨猶執前詞認定被告
    涉有刑責，自仍未達於起訴之門檻甚明，本件交付審判之聲
    請為無理由，應予駁回。
六、依刑事訴訟法第258 條之3第2項，裁定如主文。
中    華    民    國    99    年    6     月    25    日
                  刑事第四庭    審判長法  官  郭惠玲
                                      法  官  呂政燁
                                      法  官  李明益
以上正本證明與原本無異。
本裁定不得抗告。
                                      書記官  劉穗筠
中    華    民    國    99    年    6     月    25    日

司法院資訊處製作；財團法人民間司法改革基金會備份。
